臺灣高雄地方法院刑事裁定
111年度聲字第987號
聲明異議人
即  受刑人  吳承澂


上列聲明異議人即受刑人因公共危險案件，對於臺灣高雄地方檢
察署檢察官之執行指揮（111年度執字第2962號）聲明異議，本
院裁定如下：
    主  文
聲明異議駁回。
    理  由
一、聲明異議意旨詳如附件「刑事聲明異議狀」所示。
二、按受刑人或其法定代理人或配偶，以檢察官執行之指揮為不
    當者，得向諭知該裁判之法院聲明異議；法院應就疑義或異
    議之聲明裁定之，刑事訴訟法第484條、第486條分別定有明
    文。又以檢察官名義所簽發之執行傳票或通知，就形式上觀
    之，固非檢察官之執行指揮命令，惟如已記載不准易服社會
    勞動、易科罰金等意旨，對受刑人得否易服社會勞動、易科
    罰金等權益，已發生現實而迫切之影響，參照司法院大法官
    會議釋字第681號解釋意旨，為使受刑人之權益即時獲得救
    濟，應認執行傳票與執行指揮命令無異，得對之聲明異議。
    查本件異議人吳承澂向本院聲明異議之臺灣高雄地方檢察署
    （下稱高雄地檢署）111年度執字第2962號執行案件，經檢
    察官於執行傳票及通知註明：「不准易科罰金」等語，而與
    執行指揮命令無異，此有執行案件進行單、執行傳票送達證
    書、高雄地檢署民國111年5月31日雄檢信崎111執2962字第1
    119040944號函在卷可佐。是本件異議人收受執行傳票後，
    向本院聲明異議，揆諸前揭說明，程序上並無不合。
三、按犯最重本刑為5年以下有期徒刑以下之刑之罪，而受6月以
    下有期徒刑或拘役之宣告者，得以新臺幣（下同）1,000元
    、2,000元或3,000元折算1日，易科罰金，但易科罰金，難
    收矯正之效或難以維持法秩序者，不在此限；依前項規定得
    易科罰金而未聲請易科罰金者，得以提供社會勞動6小時折
    算1日，易服社會勞動；前2項之規定，因身心健康之關係，
    執行顯有困難者，或易服社會勞動，難收矯正之效或難以維
    持法秩序者，不適用之，刑法第41條第1項、第2項、第4項
    分別定有明文。上開法條所稱「難收矯正之效」及「難以維
    持法秩序」，均屬不確定法律概念，此乃立法者賦予執行者
    能依具體個案，考量犯罪所造成法秩序等公益之危害大小、
    施以自由刑，避免受刑人再犯之效果高低等因素，據以審酌
    得否准予易科罰金或易服社會勞動，亦即執行者所為關於自
    由刑一般預防（維持法秩序）與特別預防（有效矯治受刑人
    使其回歸社會）目的之衡平裁量，非謂僅因受刑人個人家庭
    、生活處遇值得同情即應予以准許；且法律賦予執行檢察官
    此項裁量權，僅在發生違法裁量或有裁量瑕疵時，法院始有
    介入審查之必要，如執行檢察官於執行處分時，已具體說明
    不准易科罰金或易服社會勞動之理由，且未有逾越法律授權
    、專斷等濫用權力之情事，自不得遽謂執行檢察官之執行指
    揮為不當。又檢察官於做成上開准否易刑之執行指揮命令前
    ，應先給予受刑人有向執行檢察官表示其個人特殊事由之機
    會（此包括言詞或書面陳述，亦包含在檢察官未傳喚受刑人
    ，或已傳喚受刑人但受刑人尚未到案前，受刑人先行提出易
    科罰金或易服社會勞動聲請之情形），檢察官始能對受刑人
    是否有個人之特殊事由及其事由為何，一併加以衡酌，此乃
    對受刑人之程序保障。
四、經查：
（一）異議人因犯不能安全駕駛動力交通工具罪，經本院以110
      年度交簡字第2504號判決判處有期徒刑5月，併科罰金3萬
      元，並諭知以1,000元折算1日之易科罰金、易服勞役標準
      ，上訴後再經本院以111年度交簡上字第20號判決駁回上
      訴而於111年3月25日確定在案，有上開判決書及臺灣高等
      法院被告前案紀錄表各1份在卷可憑。嗣該案移送高雄地
      檢署檢察官執行，檢察官審核結果認異議人4犯酒駕，且
      酒測值均高於一般值，另曾因酒駕入監，本件若予以易科
      罰金，難收矯正之效果或難以維持法秩序，爰不准予易科
      罰金，須入監執行，進而寄發執行傳票，命異議人於111
      年6月2日至該署報到，若有不服應於應到日期前檢具相關
      資料向承辦股陳述意見。異議人於接獲傳票後，於111年5
      月26日至該署陳述意見，惟檢察官斟酌異議人之意見後，
      仍認本件若予以易科罰金，難收矯正之效果，於111年5月
      31日函告異議人應按原傳喚期日到案執行等情，業經本院
      依職權調閱本件執行案卷核閱無訛，且異議人既經高雄地
      檢署檢察官傳喚到案陳述意見，業已受有程序保障。
（二）經本院函詢異議人確認其聲明異議之真意，並命異議人於
      文到後10日內釋明其聲明異議要旨，自本院通知於111年6
      月16日寄存送達至異議人之住所後，迄今未獲異議人之回
      覆；本院復於111年7月1日依卷內異議人警詢時留存之電
      話聯繫異議人，受話者為異議人之妻黃秀玉，稱異議人是
      欲對檢察官不准易科罰金部分聲明異議，本院再請異議人
      之妻轉知異議人盡速陳明上開異議要旨，然本院至今仍未
      獲異議人之陳報，有本院111年6月13日雄院和刑儒111聲9
      87字第1111009977號函、送達證書、本院公務電話紀錄及
      收狀資料查詢清單可參（見本院卷第23-25頁、第35-45頁
      ）。本院審酌異議人至高雄地檢署執行陳述意見時係稱：
      請檢察官通融一下讓我繳款，希望檢察官給我一個機會讓
      我易科罰金等語，而檢察官以111年5月31日雄檢信崎111
      執2962字第1119040944號函知異議人之內容亦載明「台端
      聲請易科罰金，礙難准許」，故認本件異議人真意是對檢
      察官不准予易科罰金之執行指揮聲明異議。
（三）再查，異議人之酒駕前科包含：①於98年12月16日酒後駕
      駛機車，吐氣所含酒精濃度達每公升0.84毫克，經本院以
      99年度審交簡字第574號判決判處罰金5萬元確定，於99年
      8月6日執行完畢；②於104年9月24日酒後駕駛機車，吐氣
      所含酒精濃度達每公升0.86毫克，經本院以104年度交簡
      字第5894號判決判處有期徒刑3月，併科罰金3萬元確定，
      於106年2月14日有期徒刑易科罰金執行完畢；③於105年11
      月11日酒後駕駛機車，吐氣所含酒精濃度達每公升0.46毫
      克，經本院以105年度交簡字第4910號判決判處有期徒刑4
      月，併科罰金2萬元確定，於106年9月1日先送監後再於同
      年月22日易科罰金執行完畢；④本案係於110年8月21日酒
      後駕駛電動腳踏車，吐氣所含酒精濃度達每公升1.13毫克
      等節，有各該刑事判決、聲請簡易判決處刑書及臺灣高等
      法院被告前案紀錄表在卷可憑。是聲明異議人前已3次酒
      後駕駛動力交通工具行駛於道路，測得吐氣酒精濃度介於
      每公升0.46毫克至0.86毫克間，本案更高達每公升1.13毫
      克，不能安全駕駛之程度均不低；且第一件以罰金執行完
      畢後，嗣均以易刑處分結案，其中第三件有期徒刑部分異
      議人更一度遭送監執行，卻仍再次發生本案犯行，足見異
      議人未因先前易刑執行處遇或送監執行的經驗，而正視酒
      後駕車行為之嚴重性，仍抱持輕忽僥倖之心態，漠視其酒
      後駕車致生之危險性。本件高雄地檢署檢察官就異議人上
      開具體情狀加以斟酌後，認若不執行所宣告之刑，難收矯
      正之效，而作成本件執行命令，不准許易科罰金，其裁量
      理由當屬有據，此即屬行使法律賦予指揮刑事案件執行之
      裁量權，並無逾越法律授權或審認與裁量要件無合理關連
      之事實等情事，本院自應予尊重。
（四）異議人另於其刑事聲明異議狀稱：好不容易到高都汽車做
      （外包）工作等語，然此實與易刑處分應考量受刑人是否
      有「難收矯正之效」或「難以維持法秩序」之要件無涉，
      檢察官審酌得否易刑處分，主要係衡量國家對受刑人實施
      之具體刑罰權是否得收矯正之效及維持法秩序，是聲明異
      議人之經濟工作狀況，本不更易檢察官上開指揮執行之認
      定。況聲明異議人入監服刑，必然造成其工作及經濟一定
      程度之影響，但此乃聲明異議人因犯罪所應負之責任，自
      不容聲明異議人據此事由任意指摘檢察官之執行指揮為違
      法或不當。
五、綜上所述，本件業據執行檢察官於執行命令具體陳明不准予
    易科罰金之理由，並無逾越法律授權、專斷等濫用權力之情
    事，就聲明異議意旨所述之情，本院審酌均難認檢察官執行
    之指揮有何違法或不當。從而，本件聲明異議人聲請撤銷檢
    察官不准其易科罰金之指揮執行，為無理由，應予駁回。
六、依刑事訴訟法第486條，裁定如主文。
中　　華　　民　　國　　111 　年　　7 　　月　　22　　日
                  刑事第十三庭  法　官  翁瑄禮
以上正本證明與原本無異。
如不服本裁定，應於送達後5日內，向本院提出抗告狀。
中　　華　　民　　國　　111 　年　　7 　　月　　22　　日
                                書記官  張婉琪